【裁判字號】    92,易,346
【裁判日期】    920707
【裁判案由】    詐欺
【裁判全文】
臺灣桃園地方法院刑事判決                          九十二年度易字第三四六號
    公  訴  人  臺灣桃園地方法院檢察署檢察官
    被      告  乙○○
右列被告因詐欺案件，經檢察官提起公訴（九十二年度偵續字第三號），本院判決如
左：
    主  文
乙○○意圖為自己不法之所有，以詐術使人將本人之物交付，處有期徒刑捌月。
    事  實
一、乙○○於民國八十七年間，因從事臨時工之工作，且積欠銀行信用貸款及信用卡
    費用未繳，已遭停卡，明知已無支付能力，竟基於意圖為自己不法之所有，於民
    國八十七年十月十日參加丙○○在桃園縣桃園市○○路五０號五樓處所召集、每
    月每會會款新台幣（下同）一萬元，期間自八十七年十月十日起，至九十年十二
    月十日止、連同會首共有會員四十五會、底標一千元之民間互助會，上開互助會
    採內標方式，以得標之死會會員每月應繳金額為前揭固定金額，活會會員則繳交
    扣除當月得標利息後之餘額。乙○○第一、二次之會款先以其母住院為由欠繳，
    於八十七年十二月十日上開互助會第三次開標時以三千六百元之標息得標，致丙○○陷於錯誤，交付互助會金共計二十七萬一千四百元。詎乙○○於得標後，即
    拒繳會款，經丙○○屢次催討，乙○○均置之不理，避不見面，丙○○始知受騙
    。
二、案經被害人丙○○訴請臺灣桃園地方法院檢察署檢察官偵查起訴。
    理  由
一、訊據被告乙○○固坦承參加告訴人所召集之互助會前，所申請之信用卡因欠款未
    繳，而遭強制停卡，及於右揭時地參加告訴人丙○○所召集之上開互助會，並以
    三千六百元之標息得標，嗣告訴人丙○○將得標款項共二十七萬一千四百元交付
    被告後，即未繳納會款等情不諱，惟矢口否認有何詐欺犯行，辯稱：當時伊失業
    ，告訴人借伊十五萬元，加上利息，伊一時無法歸還，只好參加告訴人所召集人
    之互助會，並標會償還十五萬元之借款，伊無詐騙之意云云。然查：右揭事實，
    業據告訴人丙○○迭次指稱：「被告從八十七年十月起皆未繳納會費，被告皆未
    出面解決，我也找不到他．．．」、「第一、二會我是一起收會錢的，被告當時
    說他不方便，第三次被告以三千六百元的標金標會。」、「被告是透過甲○○去
    借十五萬元，標會時我知道的，被告標會的時候他有把錢拿給甲○○先去歸還拾
    伍萬元，我不知道被告停卡的情形，否則我不會讓他入會的。」、「．．．被告
    八十七年三月有申請協富信用卡，被強制停卡，他的美國運通銀行信用卡也被停
    卡，他的經濟能力根本沒有能力跟會，他還蓄意跟會，標到會從沒有付過錢．．
    ．」等語（見九十一年度偵字第一五九０五號偵查卷第一二頁反面、本院九十二
    年四月三日、六月五日訊問筆錄），被告亦自承其於加會前所申請之信用卡因欠
    款未繳，而遭強制停卡等情（見本院九十二年六月五日訊問筆錄），顯見被告參
    加上開告訴人召集之互助會時，已無支付能力。再參之被告自本件互助會起會第
    一、二次之會款即以其母住院為由欠繳、第三次開標之日即以三千六百元之高價
    標走會款，取得互助會會金共計二十七萬一千四百元後，即拒繳會款，並避不見
    面，可見被告有不法所有之詐欺意圖甚明。況若告訴人明知被告無支付能力，僅
    因被告向證人甲○○借款未還，而同意其加會及標會，豈會於扣除欠款後，再將
    其餘會款給付被告，反因小失大，是被告辯稱無詐欺意圖云云，殊無可採；證人
    即被告之女友陳泳陵附和其詞，其證詞亦不可採。此外，復有互助會員名冊影本
    一紙、被告所簽發之本票影本一紙附卷可稽（見九十一年度偵字第一五九０五號
    偵查卷第四頁、第一０頁）。本件事證明確，被告犯行，洵堪認定。
二、核被告所為，係犯刑法第三百三十九條第一項之詐欺取財罪。爰審酌被告素行、
    犯罪之動機、手段、詐欺之金額二十七萬一千四百元、被害人所受之損害，迄今
    未與告訴人達成民事和解，賠償被害人損害，犯後態度不佳等一切情狀，量處如
    主文所示之刑，以資懲儆。
據上論斷，應依刑事訴訟法第二百九十九條第一項前段，刑法第三百三十九條第一項
，罰金罰鍰提高標準條例第一條前段，判決如主文。
本案經檢察官林良蓉到庭執行職務。
中      華      民      國    九十二    年      七      月      七      日
                                  臺灣桃園地方法院刑事第二庭
                                     法  官    曾正耀
右正本證明與原本無異。
如不服本判決，應於判決送達後十日內向本院提出上訴狀( 應附繕本 )，上訴於
臺灣高等法院。
                                     書記官    文巧雲
中      華      民      國    九十二    年      七      月       八     日
附論罪科刑依據之法條：
刑法第三百三十九條第一項：
意圖為自己或第三人不法之所有，以詐術使人將本人或第三人之物交付者，處五年以
下有期徒刑、拘役或科或併科一千元（已提高十倍為一萬元）以下罰金。
以前項方法得財產上不法之利益或使第三人得之者，亦同。


司法院資訊處製作；財團法人民間司法改革基金會備份。
